臺灣臺南地方法院刑事判決
111年度訴字第387號
公  訴  人  臺灣臺南地方檢察署檢察官
被      告  陳建源



選任辯護人  黃毓棋律師（法扶律師）
上列被告因違反毒品危害防制條例等案件，經檢察官提起公訴（
110年度偵緝字第751號），本院判決如下：
    主  文
乙○○犯如附表一所示之罪，共參罪，各處如附表一所示之刑。應
執行有期徒刑伍年拾月。
未扣案行動電話壹支、犯罪所得新臺幣捌仟元均沒收，於全部或
一部不能沒收或不宜執行沒收時，追徵其價額。
    犯罪事實
一、乙○○明知甲基安非他命屬於藥事法第22條第1項所規定之禁
    藥，不得非法轉讓，亦知悉甲基安非他命屬毒品危害防制條
    例所列之第二級毒品，不得非法販賣、持有，竟分別為下列
    犯行：
　㈠基於轉讓禁藥甲基安非他命之犯意，於附表一編號1、3所示
    之時間、地點，以附表一編號1、3所示之方式，轉讓附表一
    編號1、3所示之禁藥甲基安非他命給葉哲魁。
　㈡基於販賣第二級毒品以營利之犯意，於附表一編號2所示之時
    間、地點，以附表一編號2所示之方式，販賣附表一編號2所
    示之第二級毒品甲基安非他命給葉哲魁，以此方式牟利。
二、案經臺南市政府警察局永康分局報告臺灣臺南地方檢察署檢
    察官偵查起訴。
    理  由
一、本案下列所引之供述證據，檢察官、被告乙○○及其辯護人於
    本院依法調查上開證據之過程中，均已明瞭其內容而足以判
    斷有無刑事訴訟法第159條第1項不得為證據之情事，而於本
    院準備程序及言詞辯論程序就相關事證之證據能力均未聲明
    異議，本院審酌該等證據作成時之情況，並無違法取證或其
    他瑕疵，認為適於作為本案認定事實之依據，該等供述證據
    自得為本案之證據使用。其餘引用之非供述證據，均與本案
    犯罪待證事實具有證據關聯性，且無證據證明有何違法取證
    之情事，並經本院於審理期日依法踐行調查證據程序，亦得
    為本案之證據使用。
二、認定犯罪事實所憑之證據及理由：
　㈠上開犯罪事實，業據被告於警詢、偵查及本院審理時均坦承
    不諱，核與證人葉哲魁於警詢、偵查之證述情節相符，並有
    葉哲魁與被告之LINE對話紀錄擷圖1份（警卷第37至55頁）
    、搜索扣押現場照片20張（警卷第89至98頁）、本院110年
    聲搜字第328號搜索票2份（警卷第99至101頁）、臺南市政
    府警察局永康分局搜索扣押筆錄、扣押物品目錄表(1)、扣
    押物品收據(1)（警卷第103至113頁）、臺南市政府警察局
    永康分局搜索扣押筆錄、扣押物品目錄表(2)、扣押物品收
    據(2)（警卷第115至125頁）各1份在卷可參，足認被告上開
    任意性自白與事實相符，堪以採信。
　㈡毒品危害防制條例所規定之販賣毒品罪，雖未明示「營利之
    意圖」為其犯罪構成要件，然「販賣」一語，在文義解釋上
    當然已寓含有買賤賣貴，而從中取利之意思存在。且從商業
    交易原理與一般社會觀念而言，販賣行為在通常情形下，仍
    係以牟取利益為其活動之主要誘因與目的。又政府為杜絕毒
    品氾濫，毒害人民甚深，再三宣導民眾遠離毒品、媒體報導
    既深且廣，對於禁絕毒品之政策，應為大眾所熟悉。再政府
    對於查緝施用、轉讓及販賣毒品無不嚴格執行，且販賣毒品
    罪係重罪，若無利可圖，衡情一般持有毒品者，當不致輕易
    將持有之毒品交付他人。況販賣毒品乃違法行為，非可公然
    為之，且有其獨特之販售路線及管道，亦無公定之價格，復
    可任意增減其分裝之數量，而每次買賣之價量，亦可能隨時
    依市場貨源之供需情形、交易雙方之關係深淺、資力、對行
    情之認知、查緝是否嚴緊，及購買者被查獲時供述購買對象
    之可能性風險評估等諸般事由，而異其標準，非可一概而論
    ，是販賣之利得，誠非固定，而縱使販賣之人從價差或量差
    中牟利方式雖異，其意圖營利之非法販賣行為仍屬同一。從
    而，舉凡有償交易，除足以反證其確係另基於某種非圖利本
    意之關係外，通常尚難因無法查悉其販入價格，做為是否高
    價賣出之比較，諉以無營利之意思而阻卻販賣犯行之追訴。
    本案被告若未販售第二級毒品從中牟利，自無平白費時、費
    力，在附表一編號2所示地點交付甲基安非他命給葉哲魁之
    理。因此，被告販賣第二級毒品主觀上具有營利之意圖，足
    堪認定。
　㈢綜上所述，本案事證明確，被告上開犯行，均堪認定，應予
    依法論科。
三、論罪科刑：
　㈠按甲基安非他命雖係第二級毒品，但亦屬藥事法所稱之禁藥
    。而明知為禁藥而轉讓者，藥事法第83條第1項定有處罰明
    文。故行為人明知為禁藥即甲基安非他命而轉讓予他人者，
    其轉讓行為同時該當於毒品危害防制條例第8條第2項之轉讓
    第二級毒品罪及藥事法第83條第1項之轉讓禁藥罪，屬法條
    競合，應依重法優於輕法、後法優於前法等法理，擇一處斷
    。而104年12月2日修正公布之藥事法第83條第1項轉讓禁藥
    罪之法定本刑（7年以下有期徒刑，得併科5,000萬元以下罰
    金），較毒品危害防制條例第8條第2項轉讓第二級毒品罪之
    法定本刑（6月以上5年以下有期徒刑，得併科70萬元以下罰
    金）為重，是轉讓第二級毒品甲基安非他命，除轉讓達一定
    數量（依98年11月20日行政院以院臺法字第0980073647號令
    修正發布之「轉讓毒品加重其刑之數量標準」第2條第1項第
    2款規定，為淨重10公克以上）；或成年人對未成年人為轉
    讓行為，依毒品危害防制條例第8條第6項、第9條第1項各有
    加重其刑至2分之1之特別規定，而應依該規定加重處罰者外
    ，均應依藥事法第83條第1項之規定處罰（最高法院102年度
    台上字第2405號判決意旨參照）。經查，被告無償轉讓甲基
    安非他命給葉哲魁之行為（即附表一編號1、3），依卷附資
    料尚無從認定其各次轉讓重量已達淨重10公克以上，又其轉
    讓之對象亦非未成年人，依前述「重法優於輕法」之法理，
    自應均優先適用藥事法第83條第1項之規定處斷。
  ㈡核被告所為，就附表一編號1、3部分，均係犯藥事法第83條
    第1項之轉讓禁藥罪；就附表一編號2部分，係犯毒品危害防
    制條例第4條第2項之販賣第二級毒品罪。被告持有禁藥甲基
    安非他命之行為與轉讓行為同為實質上一罪之階段行為，高
    度之轉讓行為既已依藥事法加以處罰，依法律適用完整性之
    法理，其低度之持有甲基安非他命行為，自不能再行割裂適
    用毒品危害防制條例加以處罰（最高法院82年度台上字第40
    76號、第6613號判決意旨參照），而藥事法對於持有禁藥之
    行為未設有處罰規定，故就被告轉讓禁藥甲基安非他命前持
    有禁藥甲基安非他命之低度行為，均不另處罰。被告因販賣
    甲基安非他命而持有甲基安非他命之低度行為，為其販賣之
    高度行為所吸收，不另論罪。被告本案3次犯行，犯意各別
    ，行為互殊，應予分論併罰。
  ㈢按犯毒品危害防制條例第4條至第8條之罪於偵查及歷次審判
    中均自白者，減輕其刑，毒品危害防制條例第17條第2項定
    有明文。又按行為人轉讓同屬禁藥之第二級毒品甲基安非他
    命（未達法定應加重其刑之一定數量）予成年人（非孕婦）
    ，依重法優於輕法之原則，擇較重之藥事法第83條第1項轉
    讓禁藥罪論處，如行為人於偵查及歷次審判中均自白，仍應
    適用毒品危害防制條例第17條第2項規定減輕其刑（最高法
    院109年度台上大字第4243號裁定意旨參照）。查被告本案
    轉讓禁藥、販賣毒品犯行，於偵查、本院審理時均自白不諱
    ，依前揭說明，應依毒品危害防制條例第17條第2項規定，
    均減輕其刑。
  ㈣爰審酌被告不思以正當方式賺取收入，明知毒品具有成癮性
    及濫用性，傷害身體健康甚鉅，為政府法律禁止及取締流通
    之違禁物，國家對於查緝毒品之相關禁令甚嚴，且甲基安非
    他命為政府列管之毒品，不得非法販賣；仍意圖營利而販賣
    毒品，其所為不僅助長毒品之流通，並造成社會治安之潛在
    危險；另無償轉讓禁藥甲基安非他命給他人，所為實有不該
    ；惟念其犯後始終坦承犯行，尚有悔意；並考量被告轉讓禁
    藥之數量、販賣毒品之數量、金額；復斟酌被告於109年間
    有幫助詐欺案件經法院論罪科刑及執行完畢紀錄，有臺灣高
    等法院被告前案紀錄表1份可參，品行非佳；兼衡被告之犯
    罪動機、目的、手段、所生之危害，暨其自陳教育程度為國
    中肄業，已婚，小孩剛出生，從事室內裝潢（本院卷第121
    頁）等一切情狀，分別量處如主文所示之刑，以資警惕。又
    本院審酌被告轉讓禁藥、販賣毒品之對象為同一人，犯罪類
    型、態樣、侵害法益及犯罪時間相近、行為動機相似，責任
    非難之重複程度較高，兼衡被告違反之嚴重性及所犯數罪整
    體非難評價，定其應執行刑如主文所示。
四、沒收：　　
  ㈠未扣案行動電話1支，係被告犯本案轉讓禁藥、販賣毒品犯行
    聯繫之用，業據被告於本院陳述明確（本院卷第71頁），依
    毒品危害防制條例第19條第1項規定，不問屬於犯罪行為人
    與否，應宣告沒收，並依刑法第38條第4項規定，諭知如全
    部或一部不能沒收或不宜執行沒收時，追徵其價額。
　㈡附表一編號2所示被告販賣毒品所得8,000元，雖未扣案，仍
    應依刑法第38條之1第1項前段規定宣告沒收，且依同條第3
    項規定，於全部或一部不能沒收或不宜執行沒收時，追徵其
    價額。　
　㈢扣案附表二所示之物，經被告於本院供稱均與本案無關（本
    院卷第71頁），且無證據證明該等扣案物與被告本案犯行相
    關，爰均不予宣告沒收，併予說明。
據上論斷，應依刑事訴訟法第299條第1項前段，判決如主文。
本案經檢察官林怡君提起公訴，檢察官甲○○到庭執行職務。
中　　華　　民　　國　　111 　年　　7 　　月　　20　　日
                  刑事第十一庭  審判長法　官　陳淑勤
                                      法  官  周宛瑩
                                      法  官  張郁昇
以上正本證明與原本無異。
如不服本判決應於收受本判決後20日內向本院提出上訴書狀，並
應敘述具體理由。其未敘述上訴理由者，應於上訴期間屆滿後20
日內向本院補提理由書狀（均須按他造當事人之人數附繕本）「
切勿逕送上級法院」。 
　　　　　　　　　　　　　　　　 　   書記官　陳冠盈
中　　華　　民　　國　　111 　年　　7 　　月　　20　　日
附錄本案論罪科刑法條：
藥事法第83條
明知為偽藥或禁藥，而販賣、供應、調劑、運送、寄藏、牙保、
轉讓或意圖販賣而陳列者，處7年以下有期徒刑，得併科新臺幣5
千萬元以下罰金。
犯前項之罪，因而致人於死者，處7年以上有期徒刑，得併科新
臺幣1億元以下罰金；致重傷者，處3年以上12年以下有期徒刑，
得併科新臺幣7千5百萬元以下罰金。
因過失犯第1項之罪者，處2年以下有期徒刑、拘役或科新臺幣5
百萬元以下罰金。
第1項之未遂犯罰之。
毒品危害防制條例第4條
製造、運輸、販賣第一級毒品者，處死刑或無期徒刑；處無期徒
刑者，得併科新臺幣3千萬元以下罰金。
製造、運輸、販賣第二級毒品者，處無期徒刑或10年以上有期徒
刑，得併科新臺幣1千5百萬元以下罰金。
製造、運輸、販賣第三級毒品者，處7年以上有期徒刑，得併科
新臺幣1千萬元以下罰金。
製造、運輸、販賣第四級毒品者，處5年以上12年以下有期徒刑
，得併科新臺幣5百萬元以下罰金。
製造、運輸、販賣專供製造或施用毒品之器具者，處1年以上7年
以下有期徒刑，得併科新臺幣1百50萬元以下罰金。
前五項之未遂犯罰之。
【附表一：】
編號 受讓者或購毒者 販賣或轉讓時間 （民國） 販賣或轉讓地點 販賣或轉讓方式、毒品或禁藥種類、數量、價金（日期：民國；幣別：新臺幣） 罪名、宣告刑 1 葉哲魁 109年11月8日19時許 臺南市○○區○○街00號 乙○○以其行動電話內之通訊軟體與葉哲魁聯繫後，於左列時、地，無償轉讓價值4,500元之甲基安非他命1包（重量約1錢）給葉哲魁。 乙○○犯藥事法第八十三條第一項之轉讓禁藥罪，處有期徒刑柒月。 2 葉哲魁 109年11月10日16時55分許 臺南市○區○○街00○0號 乙○○以其行動電話內之通訊軟體與葉哲魁聯繫後，於左列時、地，將重量不詳之甲基安非他命1包交付葉哲魁，並收取價金8,000元。 乙○○犯販賣第二級毒品罪，處有期徒刑伍年肆月。 3 葉哲魁 109年11月12日5時許 臺南市○○區○○街00號 乙○○以其行動電話內之通訊軟體與葉哲魁聯繫後，於左列時、地，無償轉讓價值4,500元甲基安非他命1包（重量約1錢）給葉哲魁。 乙○○犯藥事法第八十三條第一項之轉讓禁藥罪，處有期徒刑柒月。 
【附表二：】
編號 品名 數量 備註 1 安非他命 5包  2 愷他命 1包 陳家萍所有 3 電子磅秤 2臺 陳家萍所有 4 帳冊 1本  5 玻璃球吸食器 2組 陳家萍所有 6 夾鏈袋 1批  7 手機 1支